臺灣臺中地方法院刑事裁定
110年度單禁沒字第305號
聲  請  人  臺灣臺中地方檢察署檢察官
被      告  黃敏雄



上列聲請人聲請單獨宣告沒收違禁物案件（110年度執聲字第224
號），本院裁定如下：
    主    文
扣案之第一級毒品海洛因貳包（驗餘淨重參點陸壹公克、零點參
肆公克及包裝袋貳只）均沒收銷燬之。
    理    由
一、聲請意旨略以：臺中市政府警察局刑事警察大隊員警於民國
    108年3月5日晚上10時11分許，在臺北市○○○路0段00號前，
    查獲被告黃敏雄涉犯轉讓第一級毒品案件，業經臺灣臺中地
    方檢察署（下稱臺中地檢署）於110年4月29日以110年度偵
    字第12821號不起訴處分確定（被告持有、施用海洛因部分
    ，業經本院以108年度訴字第1361號判決有罪確定，惟該案
    中被告自陳係供販賣所用，故未宣告沒收）。惟查，查扣之
    第一級毒品海洛因2包（含袋共重4.34公克），係屬違物物
    ，有法務部調查局濫用藥物實驗室調科壹字第10823006380
    號鑑定書可參，爰依刑法第40條第2項、毒品危害防制條例
    第18條第1項，聲請單獨宣告沒收等語。
二、按查獲之毒品及專供製造或施用毒品之器具，不問屬於犯人
    與否，沒收銷燬之，毒品危害防制條例第18條第1項前段定
    有明文。又違禁物得單獨宣告沒收，刑法第40條第2項亦有
    明定。又單獨宣告沒收，僅於案件未起訴或不起訴時，始由
    檢察官聲請法院裁定宣告沒收，以防衛社會利益，兼顧訴訟
    經濟。是案件未起訴、不起訴或無罪判決時，法院均得依刑
    法第40條第2項之規定，裁定宣告沒收，而法院就受理檢察
    官之聲請單獨宣告沒收違禁物時，僅應就聲請人所聲請之物
    品是否為違禁物，並有無本案業經起訴加以判斷，至於該違
    禁物是否作其他證明之用，尚非受理聲請之法院於裁定准否
    宣告沒收所應斟酌事項（最高法院83年度台非字第342號判
    決、臺灣高等法院暨所屬法院102年法律座談會刑事類提案
    第1號意旨可資參照）。
三、經查：
  ㈠被告黃敏雄因違反毒品危害防制條例案件，經臺中市政府警
    察局刑事警察大隊持臺中地檢署檢察官核發107年度他字第7
    704號一案之拘票，於108年3月5日晚上10時11分許，在臺北
    市○○○路○段00號執行拘提時，當場經被告黃敏雄同意後，自
    其所駕駛之自小客車上查扣第一級毒品海洛因2包（含袋重4
    .34公克），又前開扣案之粉末及碎塊狀檢品各1包，經送法
    務部調查局鑑驗結果，確為第一級毒品海洛因（驗餘淨重分
    別為3.61公克、0.34公克），有上開臺中市政府警察局刑事
    警察大隊解送人犯報告書、拘票、自願性搜索同意書、搜索
    扣押筆錄、扣押物品目錄表及法務部調查局濫用藥物實驗室
    108年4月1日調科壹字第10823006380號鑑定書在卷可稽（見
    108年度偵字第7691號卷第47至48頁、第93、99頁、第101至
    108頁、本院108年度訴字第1006號卷第519頁），是以，警
    方查扣之上開物品確為第一級毒品海洛因，堪以認定。而前
    開案件經檢察官以108年度偵字第7319、7690、7691、8179
    號提起公訴及108年度偵字第13690、14154、14535、14544
    號移送併辦，本院以108年度訴字第1006號受理後，就被告
    黃敏雄被訴販賣第一級毒品部分判決無罪，併說明就上開查
    扣之第一級毒品亦失所附麗，無從諭知沒收；嗣被告不服提
    起上訴後，復撤回上訴而告確定等情，有本院108年度訴字
    第1006號判決書、全案卷證及臺灣高等法院被告前案紀錄表
    在卷可稽。
  ㈡另關於被告涉嫌轉讓第一級毒品海洛因犯行，亦經臺中地檢
    署檢察官以110年度偵字第12821號為不起訴處分確定在案，
    此亦有上開偵查卷證附卷可查。
  ㈢而被告黃敏雄於108年3月5日晚上10時11分許為警查獲後，經
    警採集其尿液送驗，結果確呈嗎啡、可待因陽性反應，有臺
    灣臺中地方檢察署強制到場（尿液鑑定）許可書、臺中市政
    府警察局刑警大隊偵六隊委託尿液檢體代號、真實姓名對照
    表及詮昕科技股份有限公司濫用藥物尿液檢驗報告等資料在
    卷可參（見108年度偵字第7691號卷第125、127頁、108年度
    核交字第899號卷第5頁），且被告對其有於108年3月5日下
    午6時許，在臺北市萬華區雙園街60巷路邊車內施用第一級
    毒品海洛因乙節亦坦承不諱（見108年度偵字第7691號卷第5
    7頁、本院108年度訴字第1361號卷第78、89頁），是以，臺
    中地檢署檢察官對被告前開施用第一級毒品之犯行提起公訴
    ，並經本院以108年度訴字第1361號判決判處有期徒刑11月
    確定，亦有該案判決書及上開被告前案紀錄表在卷可考，並
    經本院調閱上開卷證核閱無誤。
  ㈣稽諸被告黃敏雄於108年3月6日之警詢即供稱：查獲之毒品、
    電子磅秤及分裝袋都是其所有，是其自己吸食使用的等語（
    見108年度偵字第7691號卷第56頁），復於108年3月6日偵查
    中亦供稱：甲基安非他命及海洛因都是我自己要施用的等語
    （見108年度偵字第7691號卷偵197頁），嗣經臺中地檢署檢
    察官訊問被告黃敏雄，其亦供稱：「（問：之前查扣時有扣
    到一級毒品海洛因2包，總共是4.34公克，這是要拿來賣的
    還是你自己要施用的？）我自己要施用的。」、「（問：前
    案在法院審理時，法官問你，你為何說這是扣案的毒品是拿
    來賣的？）我的意思是安非他命是拿來賣的，海洛因是自己
    吃的。」、「（問：再跟你確認，本件扣案的海洛因2包用
    途究竟為何？）我記得當時只剩下一點點而已，那是要拿來
    自己施用的。」等語，有臺中地檢署110年8月23日中檢謀詳
    110聲沒224字第1109080647號函檢被告黃敏雄之訊問筆錄在
    卷可稽（見本院卷第77至81頁），是以，被告黃敏雄於為警
    查獲後，於警詢及偵查中均供稱上開查扣之第一級毒品海洛
    因2包係供己施用，復經檢察官於上開二案判決確定後再次
    訊問確認無誤，而被告黃敏雄於遭警方搜索當日經警採集尿
    液鑑驗之結果，確呈嗎啡、可待因陽性反應，亦有前開尿液
    檢驗報告在卷可參，此外，別無其他證據證明被告黃敏雄係
    另行起意持有上開毒品或另有其他意圖，從而，依罪證有疑
    利於被告之原則，被告黃敏雄供稱上開查扣之海洛因2包係
    供己施用乙節，應堪採信。故被告黃敏雄持有上開第一級毒
    品海洛因之低度行為，應為其施用第一級毒品海洛因之高度
    行為所吸收，兩者具實質上一罪之關係。被告黃敏雄所涉施
    用毒品之犯行，業經本院判決確定（詳如前述），則其持有
    上開持有第一級毒品海洛因之犯行部分，即應為施用第一級
    毒品海洛因犯行之確定判決效力所及；而上開查扣之第一級
    毒品海洛因2包，既未於該案中宣告沒收銷燬，足認本件確
    有違禁物未經裁判沒收之情形。揆諸上開說明，本件聲請與
    首揭規定相符，應予准許。
  ㈤綜上，查扣之海洛因2包（驗餘淨重分別為3.61公克、0.34公
    克），確屬毒品危害防制條例第2條第2項第1款所管制之第
    一級毒品海洛因，有上開法務部調查局鑑定3書在卷可查，
    屬違禁物，應依毒品危害防制條例第18條第1項前段規定沒
    收銷燬之。至本件因鑑驗所耗損部分之毒品，既已滅失，爰
    不另為沒收銷燬之諭知，而毒品之包裝袋，以目前採行之鑑
    驗方式，包裝袋內仍會殘留微量毒品，而無法將之完全析離
    ，應與所盛裝之上開毒品併予宣告沒收銷燬之。
四、爰依刑事訴訟法第220條、第455條之36第2項，毒品危害防
    制條例第18條第1項前段，刑法第11條、第40條第2項規定，
    裁定如主文。
中　　華　　民　　國　　110 　年　　10　　月　  29  　日
                  刑事第八庭    法  官  江文玉
上正本證明與原本無異。
如不服本裁定，應於送達後五日內，向本院提出抗告狀。
                                書記官  黃珮華
中　　華　　民　　國　　110 　年　　10　　月　　29　　日